臺灣屏東地方法院民事判決　　　　　　　 99年度訴字第655號
原　　　告　陳葉月美
被　　　告　王進勇
訴訟代理人　鍾文杰
上列當事人間請求侵權行為損害賠償事件，本院於民國100 年3
月18日言詞辯論終結，判決如下：
    主      文
被告應給付原告壹拾柒萬伍仟肆佰肆拾肆元，及自民國九十九年
八月二十日起至清償日止，按週年利率百分之五計算之利息。
原告其餘之訴駁回。
訴訟費用由被告負擔五分之一，餘由原告負擔。
本判決原告勝訴部分，得假執行。
原告其餘假執行之聲請駁回。
    事實及理由
一、按訴狀送達後，原告不得將原訴變更或追加他訴，但擴張或
    減縮應受判決事項之聲明者，不在此限，民事訴訟法第255
    條第1 項第3 款定有明文。本件原告起訴請求被告給付新台
    幣（下同）128 萬元本息，嗣於訴狀送達後，變更請求被告
    給付894,560 元本息，原告變更請求之金額，核屬減縮應受
    判決事項之聲明，於法並無不合，應予准許。
二、原告主張：被告於民國98年10月27日上午6 時10分許，駕駛
    車牌號碼FZ-592號營業用大客車，沿屏東縣潮州鎮○○○○
    路由北往南行駛，行抵該路與同鎮○○路○○路口時，應注
    意其行車方向為閃光黃燈，表示「警告」，應減速接近，注
    意安全，小心通過，詎其並無不能注意之情事，竟疏未注意
    ，貿然驅車前行，適伊騎乘車牌號碼CN6-925 號機車，沿光
    春路由南往北而至（該行車方向為閃光紅燈），遂遭被告駕
    駛之營業用大客車撞及，致伊人車倒地，受有恥骨、腸骨骨
    折及右骨盆骨折等傷害。刑事部分，被告業經本院交通法庭
    以99年度交簡字第670 號判處業務過失傷害罪刑拘役30日，
    如易科罰金以1,000 元折算1 日確定。伊因被告之不法侵害
    而受有上開傷勢，由親屬看護6 個月，雖未實際支出看護費
    ，仍得請求被告賠償，以看護費每日1,000 元之標準計算，
    看護費合計為18萬元（計算式：1000×180 ＝180000）。又
    伊原以種植香蕉為業，因被告之不法侵害，長達1 年之時間
    無法工作，以行政院勞工委員會公告之基本工資每月17,880
    元計算，伊受有214,560 元之工作損失。其次，伊因被告之
    不法侵害，受有上開傷勢，歷經開刀治療及復健，迄今仍無
    法復原，所受肉體及精神上之痛苦難以形容，應由被告賠償
    非財產上之損害50萬元，以資慰藉。以上所述各項金額，合
    計894,560 元（計算式：180000＋214560＋500000＝894560
    ），伊得依侵權行為之法律關係，請求被告加計法定遲延利
    息如數賠償等情，並聲明：(一)被告應給付原告894,560 元，
    及自起訴狀繕本送達被告翌日起至清償日止，按週年利率百
    分之5 計算之利息。(二)原告願供擔保請准宣告假執行。
三、被告則以：伊對於本件車禍伊應負過失責任及原告受有工作
    損失214,560 元，並不爭執，惟依原告提出之診斷證明書，
    其僅需他人看護3 個月，故其請求之看護費，超過3 個月部
    分，非有理由，應予剔除。又原告請求賠償慰撫金50萬元，
    亦屬過高，應予刪減。其次，原告對於本件車禍之發生與有
    過失，其過失比例高達7 成，自應適用過失相抵法則，據以
    減少伊7 成之賠償金額，且原告因本件車禍已領取強制汽車
    責任保險之保險金66,380元，亦應自其請求賠償之金額中予
    以扣除等語，資為抗辯，並聲明：原告之訴駁回。
四、本件被告於98年10月27日上午6 時10分許，駕駛車牌號碼FZ
    -592號營業用大客車，沿屏東縣潮州鎮○○○○路由北往南
    行駛，行抵該路與同鎮○○路○○路口時，應注意其行車方
    向為閃光黃燈，表示「警告」，應減速接近，注意安全，小
    心通過，詎其竟貿然驅車前行，適原告騎乘車牌號碼CN6-92
    5 號機車，沿光春路由南往北而至（該行車方向為閃光紅燈
    ），遂遭被告駕駛之營業用大客車撞及，以致人車倒地，受
    有恥骨、腸骨骨折及右骨盆骨折等傷害，刑事部分，被告業
    經本院交通法庭以99年度交簡字第670 號判處業務過失傷害
    罪刑拘役30日，如易科罰金以1,000 元折算1 日確定之事實
    ，為兩造所不爭執，並有臺灣屏東地方法院檢察署99年度調
    偵字第180 號檢察官聲請簡易判決處刑書及本院99年度交簡
    字第670 號刑事簡易判決附卷可稽，復經本院調閱該刑事案
    件卷宗查明屬實。
五、按汽車、機車或其他非依軌道行駛之動力車輛，在使用中加
    損害於他人者，駕駛人應賠償因此所生之損害，但於防止損
    害之發生，已盡相當之注意者，不在此限；不法侵害他人之
    身體或健康者，對於被害人因此喪失或減少勞動能力，或增
    加生活上之需要時，應負損害賠償責任；不法侵害他人之身
    體、健康……者，被害人雖非財產上之損害，亦得請求賠償
    相當之金額，民法第191 條之2 、第193 條第1 項及第195
    條第1 項前段分別定有明文。本件被告駕駛營業用大客車肇
    事，加損害於原告，被告不能證明其於防止損害之發生已盡
    相當之注意，且原告因該車禍受有損害，其所受損害與被告
    之不法侵害間，顯有相當因果關係，則原告依前揭侵權行為
    之法律關係，請求被告賠償其所受損害，於法洵屬有據。
六、本件之爭點為：(一)原告對於損害之發生與有過失，其過失比
    例為何？(二)原告請求被告賠償之項目及金額是否相當？茲分
    別論述如下：
  (一)被告抗辯原告對於本件車禍之發生與有過失，其過失比例應
    達7 成等語，原告對於其就本件車禍之發生與有過失乙節並
    不爭執，然主張兩造之過失比例應各為5 成等語（見本院卷
    第53頁反面）。按閃光黃燈表示「警告」，車輛應減速慢行
    ，注意安全，小心通過；閃光紅燈表示「停車再開」，車輛
    應減速接近，先停止於交岔路口前，讓幹道車優先通行後認
    為安全時，方得續行，道路交通標誌標線號誌設置規則第21
    1 條第1 項第1 款、第2 款設有明文。本件被告駕駛營業大
    客車，行抵肇事交岔路口，其行向為閃光黃燈，理應減速慢
    行，注意安全，小心通過；原告騎乘機車行抵肇事交岔路口
    ，其行向為閃光紅燈，理應減速接近，先停止於交岔路口前
    ，讓幹道車優先通行後認為安全時，方得續行，兩造均疏未
    遵守各該規定，以致肇事，兩相比較，原告違規之情節顯然
    較重，應為肇事主因，被告違規之情節較輕，應為肇事次因
    。本件經台灣省高屏澎區車輛行車事故鑑定委員會鑑定結果
    ，亦同此結論，有鑑定意見書附卷可考（見本院卷第30-31
    頁）。本件車禍之發生，原告之違規行為係肇事主因，其過
    失程度較重於被告，本院參酌前述車禍發生之經過及其情節
    ，認以判定原告之過失比例為6 成，被告之過失比例為4 成
    ，較為合理。被告辯稱原告之過失比例高達7 成，原告主張
    其過失比例僅為5 成各云云，均無可採。
  (二)原告請求被告賠償看護費18萬元、工作損失214,560 元及慰
    撫金50萬元，茲就原告之請求逐一審核如下：
  1.看護費部分：原告主張其因被告之不法侵害，由親屬看護6
    個月，以看護費每日1,000 元之標準計算，得請求被告賠償
    看護費18萬元，並提出財團法人屏東基督教醫院診斷證明書
    為證（見本院卷第23頁），被告則抗辯依上開診斷證明書之
    記載，原告僅須看護3 個月，故其僅得請求3 個月之看護費
    ，超過部分，應予剔除等語。查依原告所提上開診斷證明書
    ，其醫囑固記載：「需看護照顧3 個月，需休養6 個月日常
    生活需他人扶助」等語，惟就超過3 個月部分，原告是否仍
    有看護之必要，經本院向財團法人屏東基督教醫院函查，據
    該院以100 年3 月4 日屏基醫骨字第10002079號函復，略謂
    ：「病患（即原告）骨盆骨折第4 個月至第6 個月骨折已改
    善，看護照顧之需求較不強烈」等語（見本院卷第61頁），
    依此，原告因本件車禍，所須看護之時間，尚難謂有超過3
    個月之必要，則被告抗辯超過3 個月部分，其看護費應予剔
    除等語，尚屬可採。又稽之親屬看護，實際上縱無費用之支
    出，亦得請求賠償，且看護費之計算標準為每日1,000 元乙
    節，為被告所不爭執（見本院卷第27頁反面），故原告得向
    被告請求賠償之看護費應為9 萬元（計算式：1000×90＝90
    000 ），超過部分，應不予准許。
  2.工作損失部分：原告主張其以種植香蕉為業，因被告之不法
    侵害，長達1 年無法工作，以行政院勞工委員會公告之基本
    工資每月17,880元計算，合計受有214,560 元之工作損失乙
    節，為被告所不爭執（見本院卷第53頁反面），則原告請求
    被告賠償其工作損失214,560 元（計算式17880 ×12＝2145
    60），於法自無不合，應予准許。
  3.慰撫金部分：原告因被告之不法侵害，受有恥骨、腸骨骨折
    及右骨盆骨折等傷害，傷勢不輕，不論在肉體或精神上均必
    感受相當之痛苦，則其請求被告賠償非財產上之損害，於法
    自無不合。查原告為高職補校畢業，以種植香蕉為業，名下
    無任何不動產；被告為高職畢業，目前為屏東汽車客運股份
    有限公司之駕駛員，名下有土地2 筆及房屋2 棟之事實，經
    兩造陳明在卷，並有稅務電子閘門財產所得調件明細表在卷
    可稽，本院斟酌前述兩造之身分、地位、經濟能力及原告所
    受傷勢之輕重等一切情狀，認原告請求被告賠償之慰撫金以
    30萬元為相當，超過部分，應予剔除。
  4.以上應准許之金額合計604,560 元（計算式：90000 ＋2145
    60＋300000＝604560）。按損害之發生或擴大，被害人與有
    過失者，法院得減輕賠償金額，或免除之，民法第217 條第
    1 項定有明文。查本件損害之發生，原告與有過失，其過失
    比例為6 成，已據前述，爰據以減輕被告之賠償金額6 成，
    即減為241,824 元【計算式：604560×（1 －0.6 ）＝2418
    24】。又原告已領取強制汽車責任保險之保險金66,380元，
    有被告所提出之強制險已決賠案查詢結果在卷可憑（見本院
    卷第50頁），依強制汽車責任保險法第32條規定，被告賠償
    之金額應扣除此一金額，則被告應賠償原告之金額，應再減
    為175,444 元。
七、綜上所述，本件原告依侵權行為之法律關係，請求被告給付
    894,560 元，及自起訴狀繕本送達被告翌日（即99年8 月20
    日）起至清償日止，按週年利率百分之5 計算之利息，於如
    主文第1 項所示範圍內，為有理由，應予准許。逾此範圍，
    非有理由，應予駁回。本件原告勝訴部分，所命被告給付之
    金額未逾50萬元，應依民事訴訟法第389 條第1 項第5 款之
    規定，依職權宣告假執行（此部分原告假執行之聲請為無必
    要）。至於原告敗訴部分，其假執行之聲請已失所附麗，應
    駁回之。
八、據上論結，本件原告之訴為一部有理由，一部無理由，依民
    事訴訟法第79條、第389 條第1 項第5 款，判決如主文。
中    華    民    國    100   年    3     月    31    日
                  民事第二庭    法  官  程士傑
正本係照原本作成。
如對判決上訴，須於判決送達後二十日內向本院提出上訴狀，其
未表明上訴理由者，應於提出上訴後二十日內向本院補提理由書
狀（均須按他造當事人之人數附繕本）。如委任律師提起上訴者
，應一併繳納上訴審裁判費。
中    華    民    國    100   年    4     月     7    日
                                書記官  李家維